臺灣宜蘭地方法院刑事判決　　　　　　　　　　　　　九十一年度易字第二五五號
　　公　訴　人　臺灣宜蘭地方法院檢察署檢察官
　　被　　　告　甲○○原名黃.
右列被告因偽造文書案件，經檢察官提起公訴（八十九年度偵緝字第一六九號），本
院判決如左：
    主  文
甲○○明知為不實之事項，而使公務員登載於職務上所掌之公文書，足以生損害於公
眾，處拘役伍拾日，如易科罰金，以參佰元折算壹日。甲○○於中華民國八十七年八
月十二日申請補發之職業大貨車駕駛執照壹張沒收。
    事  實
一、甲○○明知於民國八十七年六月二十日凌晨四時十分許，在臺北市○○路高架匝
    道右線往新店方向行駛至環河北路快速道路往南基隆路匝道口路段時，因酒後駕
    車（酒精濃度過量為０‧八八ＭＧ／Ｌ），及閃避不當撞及執行勤務之警備車，
    已遭警察機關吊扣其職業大貨車之駕駛執照，竟仍於同年八月十二日以遺失為由
    ，向交通部公路局臺北區監理所宜蘭監理站申請補發職業大貨車駕駛執照，而使
    承辦之公務員將此不實之事項登載於職務上所掌之公文書，並據以補發之，足以
    生損害於交通部公路局監理機關對於駕駛執照核發之正確性。嗣經交通部公路局
    臺北區監理所宜蘭監理站發覺而通知警方查獲。
二、案經宜蘭縣警察局移送臺灣宜蘭地方法院檢察署檢察官偵查起訴。
    理  由
一、訊據被告甲○○對於右揭時地因酒醉駕駛車輛，並因閃避不及撞及執行勤務之警
    備車，致職業大貨車駕駛執照遭吊扣，嗣後以遺失為由向交通部公路局臺北區監
    理所宜蘭監理站申請補發駕照之事實固不否認，惟矢口否認有使公務員登載不實
    之犯行，辯稱：忘記駕照已被警察查扣，所以就去申請補發，並非故意云云。惟
    查右揭犯罪事實，有臺北市政府警察局舉發違反道路交通管理事件通知單影本、
    、汽（機）車駕駛人審驗暨各項異動登記書影本、交通事故違規當事人駕照重複
    申請補發案件清冊、臺北市裁決所機車駕駛人螢幕列印資料、遭吊扣之駕駛執照
    影本在卷可稽。又查證人即於八十七年六月二十日凌晨四時十分許，在臺北市○
    ○○路快速道路往南基隆路匝道口路段現場處理警員林青佶到庭具結證稱：被告
    因酒醉駕車，撞及警用雷達測速照相巡邏車，並受傷至臺北市景美醫院就診，伊
    於醫院內完成其筆錄、代保管其駕照，並開具代保管收據給被告，該收據由其本
    人簽收，伊當時還告知被告在十五天後到交通大隊服務中心車禍小組櫃臺查看本
    件是否有違規情形，當時被告的意識還很清醒等語，並有該件車禍之交通事故談
    話紀錄表、臺北市政府警察局交通警察大隊交通事故研判表、道路交通事故調查
    報告表各一紙在卷可稽；再參以被告申請補發駕照距離駕照遭吊扣只有一個半月
    左右之期間，被告撞及警車尚至醫院就診，該事件應甚為特殊，對此次肇事而致
    駕照遭吊扣一事當應印象深刻才是，渠辯稱忘記云云，顯屬事後卸責之詞，不足
    採信。綜上，本件事證明確，被告犯行足堪認定。
二、核被告甲○○所為，係犯刑法第二百十四條之使公務員登載不實罪。爰審酌被告
    之犯罪動機、手段、所致之危害程度、否認犯行及犯罪後態度等一切情狀，量處
    如主文所示之刑。九十年一月四日修正並經總統於同年一月十日公佈之刑法第四
    十一條第一項規定：「犯最重本刑為五年以下有期徒刑之罪，而受六月以下有期
    徒刑或拘役之宣告，因身體、教育、職業或家庭之關係或因其他正當事由，執行
    顯有困難者，得以一元以上三元以下折算一日，易科罰金。但因確定不執行所宣
    告之刑，難收矯正之效或難以維持法秩序者，不在此限。」。本件被告所犯之罪
    ，為五年以下有期徒刑之罪，與前開修正後刑法第四十一條第一項易科罰金之規
    定相符，相較於修正前之規定，依刑法第二條第一項前段規定，自應適用最有利
    於行為人之法律即修正後之規定併予諭知易科罰金之折算標準。末查，甲○○於
    八十七年八月十二日職業大貨車駕駛執照一張，係被告以遺失為由向交通部公路
    局監理機關申請補發所得，業據被告供述在卷，係被告所有因犯罪所得之物，應
    依法併予宣告沒收。
據上論斷，應依刑事訴訟法第二百九十九條第一項前段、刑法第二百十四條、第三十
八條第一項第三款、第二條第一項前段、第四十一條第一項，罰金罰鍰提高標準條例
第一條前段、第二條規定，判決如主文。
本案經檢察官魏廷勳到庭執行職務
中    華    民    國    九  十  一    年    十  二    月    二  十  六  日
                                  臺灣宜蘭地方法院刑事第二庭
                                                法  官  郭  淑  珍
右正本證明與原本無異。
如不服本判決，應於判決送達後十日內向本院提出上訴狀( 應附繕本 )。
                                                書記官  李  明  威
中    華    民    國    九  十  一    年    十  二    月    二  十  七  日
附錄法條：
刑法第二百十四條
明知為不實之事項，而使公務員登載於職務上所掌之公文書，足以生損害於公眾或他
人者，處三年以下有期徒刑、拘役或五百元以下罰金。
